臺灣苗栗地方法院民事判決　　　　　　　　 96年度訴字第9號
原　　　告　乙○○
訴訟代理人　甲○○
被　　　告　後龍鎮公所
法定代理人　丙○○
訴訟代理人　張智宏律師
上列當事人間請求侵權行為損害賠償事件，本院於民國96年3 月
23 日 言詞辯論終結，判決如下：
    主  文
原告之訴及其假執行之聲請均駁回。
訴訟費用由原告負擔。
    事實及理由
一、原告起訴主張：
（一）訴外人朱俊維因違反道路交通安全規則受主管機關吊銷駕
      駛執照，被告仍聘朱俊維為其清潔隊之司機，擔任駕駛工
      作。朱俊維於民國94年8 月5 日下午，無照駕駛被告所有
      車牌號碼Q9─2548號營業用自小貨車附載訴外人鄭清源，
      沿苗栗縣後龍鎮苗126 線由西向東方向行駛，於同日下午
      16時10分許，途經上開苗126 線之後龍鎮○○街水尾橋旁
      時，變換車道右轉時，本應注意在快慢車道間變換車道時
      ，應讓直行車先行，並注意安全距離，並隨時採取必要之
      安全措施，以避免危險之發生，而依當時情況為雨天、白
      天，該處為視距良好、濕潤、無缺陷、無障礙物之柏油路
      面，又無不能注意之情事，竟疏未注意而貿然右轉，撞及
      適沿同向後方行駛於機車專用道由原告騎乘之車牌號碼BJ
      ─61 2號重型機車，致原告受有左胸壁開放性傷口併左側
      乳頭缺失、左側肋骨骨折合併骨髓炎、左前臂骨折、左膝
      開放性傷口等傷害。原告因本件車禍受有下列損害：(1)左
      手骨粉碎性骨折損壞金計新台幣（下同）500,000 元，(2)
      左胸肋骨兩支損壞切除損壞，左乳房，左後背肌肉供醫療
      損壞等計2,500,000 元，(3)醫療費用75,445元，另第5 次
      拆除鋼釘醫療手術費預估15,000元，合計共90,445元，(4)
      看護費用60,000元，(5)休學學費損失19,154元，(6)慰撫金
      2,50 0,000元，(7)回診車資1,808 元，總計共5,671,407
      元，扣除已付900,000 元，尚有4,771,407 元之損失。為
      此，依民法第184 條、185 條、186 條、188 條、193 條
      等規定請求被告賠償等語，並聲明：被告應給付原告4,77
      1,40 7元，及自起訴狀繕本送達翌日即95年12月26日起至
      清償日止，按年息百分之5 計算之利息，並陳明願供擔保
      聲請宣告假執行。
（二）對被告所為抗辯之陳述：
　　(1)車牌號碼Q9─2548號營業用自小貨車確屬被告所有，朱俊
      維被註銷駕駛執照後，被告仍放縱朱俊維自由任意使用被
      告所有之上開車輛，顯示被告之內部管理有瑕疵，明顯有
      過失。
    (2)依原告與訴外人朱俊維之和解書，並未包含不追究被告所
      應負之賠償責任，即原告並未拋棄對被告之求償權利，此
      由該和解書特別註明不含被告部分即明。又原告亦僅同意
      拋棄刑事、民事第一審的訴訟權利而已，並未拋棄刑事及
      民事第二、三審之權利，是縱被告依該和解書於本件一審
      有抗辯權，被告於第二、三審亦喪失其抗辯權。
    (3)訴外人朱俊維於警察局偵訊中已坦承其有過失，且原告如
      係行駛在快車道尾隨朱俊維的車後方，在朱俊維轉彎時不
      可能會撞到原告的車，本件車禍係因朱俊維轉彎未注意原
      告在其右後方而肇致。
二、被告則以：
（一）訴外人朱俊維雖曾任職被告所屬清潔隊隊員，惟因其未領
      有大貨車駕駛執照，故其自94年3 月30日起即並非擔清潔
      隊司機之職務，且本件事故發生時並非上班時間，而係訴
      外人朱俊維未經車輛管理人員同意，擅自拿取車鑰匙逕行
      駕駛車號Q9－2548號清潔隊資源回收車至水尾里蔡爾富店
      裡載其同事即鄭清源返家載運私人物品。是訴外人朱俊維
      於本件車禍事故發生時既已非擔任清潔隊司機之職務，且
      本件車禍發生時並非在其上班時間，訴外人朱俊維擅自駕
      駛該車亦非在執行其清潔隊之職務如收取垃圾或資源回收
      等，足徵訴外人朱俊維在本件車禍發生時顯非在執行其清
      潔隊之職務，更遑論係在行使公權力，故本件應無國家賠
      償法相關規定之適用。
（二）按民法第184 條所規定之侵權行為類型，均適用於自然人
      之侵權行為，上訴人為法人自無適用之餘地，民法第185
      條規定之共同侵權行為，亦同。至於法人侵權行為則須以
      其董事或其他有代表權人，因執行職務所加於他人之損害
      ，法人始與行為連帶負賠償之責任（民法第28條），若該
      法人員工因執行職務，不法侵害他人之權利，則依民法第
      188 條之規定，該法人亦須連帶負賠償責任，有最高法院
      95年台上字第338 號判決意旨可參。本件被告係公法人，
      依前揭最高法院意旨所示，被告應無民法第185 條規定之
      適用，故原告援依民法第185 條共同侵權行為之規定請求
      被告連帶賠償其損害乙節，自依法不符而不足採。又本件
      車禍肇事者即訴外人朱俊維雖係被告所屬員工，惟其並非
      被告具有代表權之人，且其亦非在執行職務時發生本件車
      禍事故，故本件亦應無民法第28條規定之適用。
（三）次按連帶債務未全部履行前，全體債務人仍負連帶責任，
      又債權人向連帶債務人中之一人免除債務，而無消滅全部
      債務之意思表示者，除該債務人應分擔之部分外，他債務
      人仍不免其責任，固為民法第273 條第2 項及第276 條第
      1 項所明定，然若他債務人無應分擔之部分（例如民法第
      188 條之僱用人），而債權人向有負擔部分之債務人（如
      受僱人）免除部分債務時，他債務人就該免除部分即因而
      免其責任，否則他債務人（僱用人）於為全部之清償後，
      依民法第188 條第3 項規定，尚得向有負擔部分之債務人
      （受僱人）行使求償權，則債權人向該有負擔部分之債務
      人（受僱人）免除部分債務，將毫無意義，此亦有最高法
      院73年台上字第2966號判決意旨可資參照。本件原告與訴
      外人朱俊維就本件車禍發生所生損害賠償部分，業已於95
      年3 月15日達成和解，並約定由訴外人朱俊維給付原告60
      萬元，而原告同意放棄刑、民事一審訴訟權，此有渠等2
      人所簽訂之和解書可稽。準此，原告既已就訴外人朱俊維
      免除和解書所約定60萬元以外之債務，則依前揭最高法院
      判決意旨所示，原告對訴外人朱俊維免除債務之效力自應
      及於原告，故原告仍再起訴向被告請求本件損害賠償，自
      依法不合而不足採。
（四）退步言，本件車禍事件係原告自後追撞訴外人朱俊維所駕
      駛營業用小貨車右邊後方輪弧，且依警方所繪製車禍現場
      圖所示，原告所騎乘機車倒地後之刮地痕係位於快車道，
      並向前方往機車道方向滑行，此情亦與訴外人朱俊維於警
      訊就車禍發生後所為陳述相符，據此足徵原告騎乘機車顯
      未依規定行駛於「機車道」，再參以訴外人朱俊維於警訊
      時供陳其當時車速僅時速20公里、右轉時有打方向燈、原
      告本身自承其當時車速約50公里等情以觀，則訴外人朱俊
      維對於本件車禍之發生是否確有過失，實已容有疑異，故
      被告否認訴外人朱俊維對於本件車禍之發生有過失。
（五）另原告所請求賠償項目及其金額亦容有疑異，茲說明如后
      ：
    (一)有關左手骨粉粹性骨折損壞金計50萬元整部分，並未舉證
    　以實其說。
    (二)有關左胸肋骨兩支損壞切除損壞，左乳房、左後背肌肉供
    　醫療損壞等計250 萬元整部分，並未舉證以實其說。
    (三)有關醫療費用7 萬5 千445 元另第5 次拆除鋼釘醫療手
      術費估1 萬5 千元合計9 萬445 元整部分，被告對於卷
      附醫療收據並不爭執，惟，原告究如何計算出前揭金額，
      此尚請原告列表說明。
    (四)有關看護（自行）2 人共計30天計6 萬元整部分，並無任
      何收據，且被告否認有支出之必要性。
    (五)有關休學學費損失金計1萬9千154元整部分，與本件車禍
    　發生並無相當因果關係。
    (六)有關左乳房損壞、左肋骨損壞切除兩支、左後背肌肉醫療
    　毀壞、左手骨粉粹性等共5次開刀醫療，休學一年撫慰金
    　計250 萬元整部分，並無依據，且顯屬也高並不合理。
    (七)有關回診4 次車資計1 千8 百8 元整部分，被告否認有支
      出之必要性。
（六）綜上，原告本件請求，為無理由等語置辯，並聲明：如主
      文第1 項所示，並陳明如受不利判決，願供擔保請准免為
      假執行。
三、本件訴外人朱俊維為被告清潔隊員工，前因違反道路交通安
    全規則受主管機關吊銷駕駛執照，於94年8 月5 日下午，無
    照駕駛被告所有車牌號碼Q9─2548號營業用自小貨車附載訴
    外人鄭清源，沿苗栗縣後龍鎮苗126 線由西向東方向行駛，
    於同日下午16時10分許，途經上開苗126 線之後龍鎮○○街
    水尾橋旁變換車道右轉時，撞及適沿同向後方由原告騎乘之
    車牌號碼BJ─61 2號重型機車，致原告受有左胸壁開放性傷
    口併左側乳頭缺失、左側肋骨骨折合併骨髓炎、左前臂骨折
    、左膝開放性傷口等傷害。訴外人朱俊維於本件車禍事故發
    生時並非在其上班時間，亦非在執行其清潔隊之職務如收取
    垃圾或資源回收等事實，為兩造所不爭執，且經本院依職權
    調取台灣苗栗地方法院檢察署95年度偵字第1233號偵查卷查
    閱屬實，固堪信為真實。另原告主張訴外人朱俊維於前揭時
    地變換車道右轉時，本應注意在快慢車道間變換車道時，應
    讓直行車先行，並注意安全距離，並隨時採取必要之安全措
    施，以避免危險之發生，而依當時情況為雨天、白天，該處
    為視距良好、濕潤、無缺陷、無障礙物之柏油路面，又無不
    能注意之情事，竟疏未注意而貿然右轉，致撞及適沿同向後
    方行駛於機車專用道由原告騎乘之重型機車，致原告受有上
    開傷害之事實，已據訴外人朱俊維於偵查中坦承無訛（詳上
    開偵查卷第34頁），亦據本院依職權調閱前開偵查卷宗查閱
    無訛，原告前揭主張，固亦堪認屬實。被告所辯訴外人朱俊
    維無過失云云，為無足採。
四、按民法第184 條所規定之侵權行為類型，均適用於自然人之
    侵權行為，上訴人為法人自無適用之餘地。民法第185條規
    定之共同侵權行為，亦同。至於法人侵權行為則須以其董事
    或其他有代表權人，因執行職務所加於他人之損害，法人始
    與行為連帶負賠償之責任（民法第28條）。若該法人之員工
    因執行職務，不法侵害他人之權利，則依民法第188 條之規
    定，該法人亦須連帶負賠償責任。可否謂：民法對於侵權行
    為並未特別規定限於自然人，法人組織體內部自然人為法人
    所為之行為，不論適法或不適法行為，均應視為法人本身之
    行為，法人應負損害賠償責任等語，亦非無疑，最高法院著
    有95年度台上字第338 號裁判意旨可資參照。本件被告既為
    公法人，則參照上開裁判意旨，原告依民法第184 條、第18
    5 條規定請求被告應負賠償責任，自屬無據。
五、次按公務員執行職務，故意或過失侵害上訴人之權利，在民
    法第186 條既無命公務機關連帶負損害賠償責任之規定。而
    公務員與行政機關間，又非僱傭關係，亦無民法第188 條規
    定之適用。再公務員與行政機關間之關係，亦不同於法人與
    其董事或職員間之關係，尤無適用民法第28條規定之餘地，
    最高法院亦著有71年度台上字第476 號裁判意旨可供參酌。
    本件訴外人朱俊維係被告所屬清潔隊之公務員，與被告間並
    非僱傭關係，自堪認定。則參照上揭裁判意旨，原告依民法
    第186 條、第188 條規定，請求被告應負賠償責任，自亦有
    未合。
六、綜上，原告依民法第184 條、第185 條、第186 條、第188
    條、第193 條等規定，請求被告應給付原告4,771,40 7元，
    及自起訴狀繕本送達翌日即95年12月26日起至清償日止，按
    年息百分之5 計算之利息，自均無理由，應予駁回。
七、原告之訴既經駁回，其假執行之聲請即失所依據，自應併予
    駁回。
八、本件事證已臻明確，兩造其餘主張陳述及所提之證據，均毋
    庸再予審酌，附此敘明。
九、訴訟費用負擔之依據：民事訴訟法第78條。
中　　華　　民　　國　　96　　年　　4 　　月　　9 　　日
                  民事庭法　官　王萬金
以上正本係照原本作成。
如對本判決上訴，須於判決送達後20日內向本院提出上訴狀。
                        書記官　劉碧雯
中　　華　　民　　國　　96　　年　　4 　　月　　9 　　日
